臺灣嘉義地方法院民事裁定
111年度監宣字第140號
聲  請  人  侯登發  




相  對  人  侯秋香  



關  係  人  侯登文  


            黃侯剪  


上列聲請人聲請監護宣告事件，本院裁定如下：
    主      文
一、宣告侯秋香（女，民國○○○年○月○○日生，身分證統一編號：
    Ｚ○○○○○○○○○號）為受監護宣告之人。
二、選定侯登發（男，民國○○○年○月○○日生，身分證統一編號：
    Ｚ○○○○○○○○○號）為受監護宣告之人侯秋香之監護人。
三、指定侯登文（男，民國○○○年○月○○○日生，身分證統一編號
    ：Ｚ○○○○○○○○○號）為會同開具財產清冊之人。
四、聲請費用新臺幣壹仟元由受監護宣告之人侯秋香負擔。
    理      由
一、聲請意旨略以：聲請人為相對人之胞兄，相對人有不能為意
    思表示或受意思表示或不能辨識其意思表示效果之情形，為
    此依民法第14條、第1110條、第1111條及家事事件法第164 
    條之規定，聲請宣告相對人為受監護宣告之人，並選定聲請
    人為相對人之監護人，暨指定關係人侯登文為會同開具財產
    清冊之人等語。
二、對於因精神障礙或其他心智缺陷，致不能為意思表示或受意
    思表示，或不能辨識其意思表示之效果者，法院得因本人、
    配偶、四親等內之親屬、最近一年有同居事實之其他親屬、
    檢察官、主管機關、社會福利機構、輔助人、意定監護受任
    人或其他利害關係人之聲請，為監護之宣告，民法第14條第
    1項定有明文。　　　
三、經查，聲請人主張之前揭事實，已據其提出身心障礙證明（
　　極重度）影本及戶籍謄本、親屬系統表為憑。又本院為審驗
    相對人之精神及心智狀況，囑託鑑定人即戴德森醫療財團法
    人嘉義基督教醫院醫師趙星豪鑑定相對人心神狀況，其鑑定
    結果認：相對人自幼發育遲緩，認知功能較一般人為弱，經
    評鑑領有極重度身心障礙手冊，因日常生活自理需人大量監
    督，目前安置於一心教養院接受長期照護。相對人在鑑定時
    意識清醒，對叫喚及人物之定向感能正確回應，但對其餘問
    話大部分均無法理解且答非所問，表達能力相當侷限。根據
    記錄及機構照護人員之描述，相對人之智力至少達到重度智
    能不足之程度，整體認知功能有明顯障礙，日常生活亦需他
    人大量監督協助。根據相對人之病史及鑑定當時之發現，認
    相對人因其心智缺陷，雖能為意思表示及受意思表示，但已
    無法辨識意思表示之效果，建議為監護宣告等語，有該醫院
    精神鑑定報告書附卷可稽。綜上，堪認相對人確因其他心智
    缺陷，致不能為意思表示或受意思表示或不能辨識其意思表
    示之效果等情為真，故本件聲請為有理由，爰依上揭規定，
    宣告相對人為受監護宣告之人。
四、按受監護宣告之人應置監護人。法院為監護之宣告時，應依
    職權就配偶、四親等內之親屬、最近一年有同居事實之其他
    親屬、主管機關、社會福利機構或其他適當之人選定一人或
    數人為監護人，並同時指定會同開具財產清冊之人。法院選
    定監護人時，應依受監護宣告之人之最佳利益，優先考量受
    監護宣告之人之意見，審酌一切情狀，並注意下列事項：（
    一）受監護宣告之人之身心狀態與生活及財產狀況。（二）
    受監護宣告之人與其配偶、子女或其他共同生活之人間之情
    感狀況。（三）監護人之職業、經歷、意見及其與受監護宣
    告之人之利害關係。（四）法人為監護人時，其事業之種類
    與內容，法人及其代表人與受監護宣告之人之利害關係。民
    法第1110條、第1111條第1項及第1111條之1分別定有明文。
    查本件相對人既為監護之宣告，已如上述，自應依上開規定
    為其選定監護人及指定會同開具財產清冊之人。本院審酌相
    對人未婚、無子女、父母亡，聲請人願意擔任受監護宣告人
    之監護人，侯登文願擔任會同開具財產清冊之人，相對人其
    餘手足亦表同意，有戶籍謄本、同意書在卷可證，併參聲請
    人、侯登文與相對人均為兄妹關係，彼此間應具有一定之信
    賴感及依附感，堪信由聲請人擔任相對人之監護人，及由侯
    登文擔任會同開具財產清冊之人，應符合相對人之最佳利益
　　，爰裁定如主文第2、3項所示。
五、又依民法第1113條準用同法第1099條、第1099條之1 規定，
    於監護開始時，監護人對於受監護宣告人即相對人之財產，
    應會同侯登文於2個月內開具財產清冊，並陳報法院，於此
    之前僅得對受監護人財產為必要之管理，併此指明。
六、依家事事件法第164條第2項，裁定如主文。

中　　華　　民　　國　　111 　年　　7 　　月　　8 　　日
               家事法庭  法　　　官  黃仁勇           
以上正本係照原本作成。
如對本裁定抗告，須於裁定送達後10日之不變期間內，向本院提
出抗告狀，並繳納抗告費新臺幣1,000元。
中　　華　　民　　國　　111 　年　　7 　　月　　8 　　日
                         書　記　官　黃郁萍